【裁判字號】    98,上易,1171
【裁判日期】    980727
【裁判案由】    詐欺
【裁判全文】
臺灣高等法院臺中分院刑事判決      98年度上易字第1171號
上  訴  人
即  被  告  甲○○
上列上訴人因訴欺案件，不服臺灣臺中地方法院98年度易字第 5
46號中華民國98年06月02日第一審判決（起訴案號：臺灣臺中地
方法院檢察署97年度偵字第27179 號），提起上訴，本院判決如
下：
    主  文
上訴駁回。
    理  由
一、按「不服地方法院之第一審判決而上訴者，應向管轄第二審
    之高等法院為之。上訴書狀應敘述具體理由。上訴書狀未敘
    述上訴理由者，應於上訴期間屆滿後20日內補提理由書於原
    審法院。逾期未補提者，原審法院應定期間先命補正」、「
    第二審法院認為上訴書狀未敘述理由或上訴有第362 條前段
    之情形，應以判決駁回之。但其情形可以補正而未經原審法
    院命其補正者，審判長應定期間先命補正」，民國96年7月4
    日修正公布、同年月6 日施行之刑事訴訟法第361條、第367
    條分別定有明文。職是，不服地方法院之第一審判決而上訴
    者，其上訴書狀應敘述具體理由，至於上訴理由是否具體，
    係屬第二審法院審查範圍，則不在命補正之列，此參照上開
    條文之修正理由自明。
二、再所稱具體理由，係指須就不服之判決為具體之指摘而言，
    如僅泛稱原判決認事用法不當或採證違法、判決不公等，均
    非具體理由（法院辦理刑事訴訟案件應行注意事項第 162點
    參照）。復按「所謂具體理由，必係依據卷內既有訴訟資料
    或提出新事證，指摘或表明第一審判決有何採證認事、用法
    或量刑等足以影響判決本旨之不當或違法，而構成應予撤銷
    之具體事由，始克當之（例如：依憑證據法則具體指出所採
    證據何以不具證據能力，或依憑卷證資料，明確指出所為證
    據證明力之判斷如何違背經驗、論理法則）；倘僅泛言原判
    決認定事實錯誤、違背法令、量刑失之過重或輕縱，而未依
    上揭意旨指出具體事由，或形式上雖已指出具體事由，然該
    事由縱使屬實，亦不足以認為原判決有何不當或違法者（例
    如：對不具有調查必要性之證據，法院未依聲請調查亦未說
    明理由，或援用證據不當，但除去該證據仍應為同一事實之
    認定），皆難謂係具體理由，俾與第二審上訴制度旨在請求
    第二審法院撤銷、變更第一審不當或違法之判決，以實現個
    案救濟之立法目的相契合，並節制濫行上訴」（最高法院97
    年度台上字第892 號判決意旨參照）。是如上訴理由書狀並
    未依據卷內訴訟資料，具體指摘原判決認事用法有何違法或
    不當之情形，即屬上訴未敘述具體理由。又上訴書狀未敘述
    具體理由者，其上訴即屬於刑事訴訟法第362 條前段所定「
    上訴不合法律上之程式」之情形，第二審法院自應依同法第
    367條之規定，以判決駁回之。
三、本案上訴人即被告（下稱被告）甲○○不服原審判決提起上
    訴，其上訴書所載理由略謂：上訴人交付存摺、提款卡（含
    密碼碼）等物之本意祇是求職，並無幫助他人訴欺之不確定
    故意。另上訴人並援引最高法院30年上字第1831號判例，主
    張原審在無積極證據之情形下，逕認上訴人有幫助詐欺之行
    為及不確定故意，屬違背法令，為此提起上訴云云。
四、惟查：
  (一)被告因不服地方法院第一審之判決，而於98年07月03日具狀
    提出上訴理由書狀敘明上訴理由，則依刑事訴訟法第361 條
    第2 項條文、立法修正理由及上開最高法院判決意旨，被告
    倘已提出上訴理由，但所提非屬具體理由者，則由第二審法
    院以上訴不合法律上之程式，以判決駁回之。至於上訴理由
    是否具體，係屬第二審法院審查範圍，則不在命補正之列（
    參見法院辦理刑事訴訟案件應行注意事項第162 點），合先
    敘明。
  (二)經核上開被告所提之上訴理由，係爭執交付存摺、提款卡（
    含密碼）等物之本意祇是求職，並無幫助他人訴欺之不確定
    故意等理由，均已於原審訴訟過程中具以主張，並經原審列
    為主要爭點而審酌，有原審98年3 月18日準備程序筆錄及98
    年5 月19日審判筆錄附卷可稽，原審並於判決理由(二)、(三)及
    (四)具體敘明判斷之結果。而本件被告於上訴理由中，未能依
    卷內既有訴訟資料或提出新事證，表明原審判決有何採證認
    事、用法或量刑等足以影響判決本旨之不當或違法，而構成
    應予撤銷之具體事由，泛僅空言無犯罪故意等云云，則即與
    未敘述具體理由無異。
  (三)至被告援引最高法院30年上字第1831號判例，主張原審在無
    積極證據之情形下，逕認上訴人有幫助詐欺之行為及不確定
    故意，屬違背法令等主張，則屬對前述判例之誤解。蓋認定
    犯罪事實所憑之證據，並不以直接證據為限，即綜合各種間
    接證據，本於推理作用，為認定犯罪事實之基礎，如無違背
    一般經驗法則，尚非法所不許（最高法院44年台上字第 702
    號判例可資參照）；是以本件被告率將自己所有金融機構帳
    戶提款卡（含密碼）等交予他人使用，此等乖離常態之行為
    ，就一般具有相當社會經驗之人而言，當可輕易預見他人可
    供作非法使用，況且被告在得悉他人可能作為上開犯罪之用
    途後，卻又未積極向金融機構申請將帳戶停用，仍繼續容任
    他人遂行犯罪行為之實現，種種客觀事實及間接證據（如通
    聯紀錄等）足徵被告於已有幫助他人犯罪之知（預見）與欲
    （容任），原審就此客觀事實及間接證據，本於推理作用認
    被告有幫助詐欺之不確定故意，尚無違背一般經驗法則，亦
    非法所不許。另上訴人將存摺、提款卡（含密碼）等物交予
    自稱「阿德」男子之行為，以及被害人乙○○等人遭詐騙匯
    款至該帳戶之客觀事實，為上訴人在原審審理中所不爭執，
    並表明無證據請求調查，有原審98年03月18日準備筆錄及98
    年5 月19日審判筆錄附卷可稽。是上訴人援引最高法院30年
    上字第1831號判例，主張原審在無積極證據之情形下，逕認
    上訴人幫助詐欺之行為，屬違背法令等主張，亦無理由。
  (四)揆諸上開最高法院判決意旨，被告提起之第二審上訴不合法
    律上程式，爰不經言詞辯論，判決駁回上訴。
五、據上論斷，應依刑事訴訟法第367條前段、第372條，判決如
    主文。
中    華    民    國    98    年     7    月    27    日
            刑事第五庭  審判長法  官  趙  春  碧
                              法  官  賴  恭  利
                              法  官  何  秀  燕
以上正本證明與原本無異。
不得上訴。
                              書記官  郭  振  祥
中    華    民    國    98    年    7     月    27    日


司法院資訊處製作；財團法人民間司法改革基金會備份。
